臺灣高等法院臺中分院民事判決
111年度上易字第229號
上  訴  人  施英旭  
被 上訴 人  温中慧  
            曾倉連  
            王鴻文  

共      同
訴訟代理人  陳玉芬律師
複 代理 人  賴雨柔律師
上列當事人間請求返還停車位等事件，上訴人對於民國111年2月
24日臺灣臺中地方法院110年度訴字第2909號第一審判決提起上
訴，本院於111年8月17日言詞辯論終結，判決如下：
    主  文
上訴駁回。
第二審訴訟費用由上訴人負擔。
    事實及理由
一、上訴人主張：上訴人於民國110年1月間，經由臺灣臺中地方
    法院（下稱臺中地院）109年度司執字第4767號強制執行程
    序（下稱系爭執行程序），拍賣取得訴外人劉許秀櫻所有如
    附表所示不動產（下稱系爭不動產），並取得編號5、6、54
    之停車位（下分稱系爭編號5、6、54停車位；合稱系爭停車
    位）之使用權。被上訴人温中慧、曾倉連、王鴻文分別無權
    占用系爭編號5、6、54號停車位，且受有不當得利，上訴人
    爰依民法第767條第1項前段規定，請求被上訴人分別返還系
    爭停車位，並依民法第179條規定，按觀天廈公寓大廈停車
    位之租金每個月新臺幣（下同）2000元，請求被上訴人分別
    給付110年10月21日以前8個月相當於租金的不當得利1萬600
    0元，及各自110年10月22日起至返還各該停車位止，按月給
    付上訴人2000元。
二、被上訴人抗辯：上訴人依系爭執行程序拍賣取得系爭不動產
    ，並未明確指出上訴人有取得系爭停車位的使用權，縱認上
    訴人有取得臺中市○○區○○段0000地號土地（下稱系爭土地）
    上之同段793建號建物（門牌號碼：臺中市○○區○○街000號地
    下室，下稱系爭建物）之停車位的使用權，亦無從證明即為
    温中慧、曾倉連、王鴻文目前所分別使用之系爭編號5、6、
    54號停車位，上訴人請求被上訴人分別返還各該停車位及不
    當得利並無理由等語。
三、原審判決駁回上訴人之訴及假執行之聲請，上訴人不服，提
    起上訴，兩造聲明如下：
（一）上訴聲明：㈠原判決廢棄。㈡温中慧應將系爭編號5號停車
      位返還上訴人。㈢曾倉連應將系爭編號6號停車位返還上訴
      人。㈣王鴻文應將系爭編號54號停車位返還上訴人。㈤被上
      訴人應各給付上訴人1萬6000元，並各自110年10月22日起
      至返還各該停車位之日止，按月給付上訴人2000元。
（二）答辯聲明：上訴駁回。
四、本院依民事訴訟法第270條之1第1項第3款規定，由兩造整理
    並協議簡化爭點如下：
（一）不爭執事項：
　　㈠系爭建物建築完成日期為80年7月2日，於80年8月5日為第
      一次登記，依系爭建物登記謄本記載，系爭建物主要用途
      為避難室、停車空間（詳原審卷第85頁）。
　　㈡上訴人於系爭執行程序，拍賣取得劉許秀櫻所有如附表所
      示不動產，經臺中地院於110年1月4日核發權利移轉證書
      ，並於同年月22日完成移轉登記（詳原審卷第17至25、81
      至85頁）。
　　㈢兩造均為系爭建物之共有人，上訴人與温中慧、曾倉連、
      王鴻文就系爭建物之應有部分，分別為6萬分之1954、1 
      萬分之9、1萬分之9、6萬分之192（詳原審卷第25、27、2
      9、85頁）。
　　㈣系爭編號5、6、54號停車位，目前分別由温中慧自用、曾
      倉連出租予第三人使用、王鴻文自用（詳原審卷第102、1
      04、189、192頁）。
（二）爭點：
　　㈠上訴人依民法第767條第1項前段規定，請求温中慧、曾倉
      連、王鴻文分別返還系爭編號5、6、54號停車位，有無理
      由？
　　㈡上訴人依民法第179條規定，請求被上訴人各自給付1萬600
      0元，及自110年10月22日起至各自返還上開停車位之日止
      按月給付2000元，有無理由？ 
五、本院之判斷：
（一）上訴人依民法第767條第1項前段規定，請求温中慧、曾倉
      連、王鴻文分別返還系爭編號5、6、54號停車位，有無理
      由？
　　㈠按當事人主張有利於己之事實者，就其事實有舉證之責任
      ，民事訴訟法第277條前段定有明文，次按民事訴訟如係
      由原告主張權利者，應先由原告負舉證之責，若原告先不
      能舉證，以證實自己主張之事實為真實，則被告就其抗辯
      事實，即令不能舉證，或其所舉證據尚有疵累，亦應駁回
      原告之請求（最高法院110年台上字第1303號判決參照）
      。上訴人主張於系爭執行程序拍賣取得系爭停車位之使用
      權，既為被上訴人所否認，依上開說明，自應由上訴人負
      舉證責任。
　　㈡經查：
　　⒈依上訴人所提出系爭執行程序之拍賣公告及權利移轉證明
      書，於系爭建物附表中就建築式樣主要建築材料及房屋層
      數欄雖有記載「12層鋼筋混凝土造、避難室、停車空間」
      等語，但於備註欄亦同時記載「四、本件標的查封時為大
      廈地下停車場，本件係拍賣應有部分、分管契約不明，拍
      定後不點交，共有人有優先承買權」等語（詳原審卷第17
      至23頁），並未明確指出拍定取得系爭不動產之人，亦有
      同時取得停車位的使用權，遑論係特定之系爭停車位的使
      用權。
　　⒉按各共有人，除契約另有約定外，按其應有部分，對於共
      有物之全部，有使用收益之權，民法第818條定有明文。
      共有人對共有物之特定部分占用收益，須徵得其他共有人
      全體同意。共有人間就共有物之全部劃定範圍，各自占用
      共有物之特定部分而為管理者，為共有物之分管契約，尚
      非法所不許（最高法院100年度台上字第1776號判決參照
      ）。依系爭土地、建物登記第一類謄本（詳本院卷㈠第91
      至185頁）可知，系爭土地、建物為兩造及其他人所共有
      ，依系爭建物除充作避難室使用外，本身即為停車空間，
      且目前實際供停車使用，並已規劃如觀天廈管理委員會停
      車場110年繳費紀錄表所示之停車位，各停車位上均有標
      示使用權人，觀天廈管理委員會係向各車位編號使用權人
      收取清潔費（詳原審卷第189至197頁），歷年均相安無事
      ，堪認系爭建物之共有人間，確有就系爭建物之使用，依
      目前之停車位規劃及標示，成立分管契約無訛，上訴人主
      張系爭建物並無分管契約存在，卻又主張對系爭編號5、6
      、54號停車位有單獨的使用權，本身即已相互矛盾。
　　⒊按公寓大廈管理條例係於84年6月28日公布，同年月30日施行，該條例施行之前，系爭大樓建商與各承購戶，就屬地下室作為防空避難室兼停車場之管理範圍，訂有分管之約定，此應解為該大樓共有人已默示同意成立分管契約，為維持共有物管理秩序之安定性，若受讓人知悉有該分管契約，或有可得知之情形，仍應受分管契約之約束（最高法院99年度台上字第1191號判決參照）。系爭建物建築完成日期為80年7月2日，於80年8月5日為第一次登記，依系爭建物登記謄本記載，系爭建物主要用途為避難室、停車空間，目前為兩造及其他人所共有，系爭建物之停車位，目前是依觀天廈管理委員會停車場110年繳費紀錄表所示之停車位及標示之使用權人現狀分管使用，業如前述，其最有可能之情況，即是由當初的建商與各承購戶訂有分管之約定，而此應解為系爭建物共有人已默示同意成立分管契約，上訴人主張其有系爭編號5、6、54停車位之使用權，即應證明依全體共有人的分管契約，其有權使用系爭編號5、6、54停車位，然上訴人迄未舉證證明之，甚至主張系爭建物全體共有人間並無分管契約，則其主張自不足採。反觀温中慧抗辯取得系爭編號5停車位之使用權，係基於其與訴外人王澤勳間之不動產買賣契約，業據其提出雙方於86年7月23日簽訂之不動產買賣契約書，其中第2條明確記載買賣標的物包含系爭編號5停車位（詳原審卷127頁）為證；曾倉連抗辯其係於100年3月間，委託訴外人104法拍網公司拍定取得系爭建物共有權，系爭編號6停車位原係其前手范靖淇（原名范秋美）取得使用並繳納停車位管理費，於曾倉連拍定後，有依社區規約之相關規定接續繳納車位管理費，並提出觀天廈管理委員會製作之歷次管理費明細及繳納證明為證（詳原審卷第111至125頁）；王鴻文抗辯其就系爭建物之共有權，原係訴外人大清營造股份有限公司（下稱大清公司）所有，王鴻文於95年2月9日向大清公司購買，但因該共有權係登記於訴外人傅元慧名下，故由傅元慧與王鴻文簽立不動產買賣契約書，並由大清公司出具讓渡書，以證明王鴻文確實合法取得系爭編號54停車位之使用權，亦據其提出上開不動產買賣契約書、讓渡書為證（詳原審卷第147至161頁），以上均可證明温中慧、曾倉連、王鴻文，均係基於各自之買賣契約取得系爭建物之共有權，並依分管契約繼受取得系爭編號5、6、54停車位之使用權。
　　⒋上訴人雖主張其就系爭建物的應有部分為6萬分之1954，依
      比例不可能沒有分到任何停車位，而温中慧、曾倉連、王
      鴻文就系爭建物之應有部分，分別為1萬分之9、1萬分之9
      、6萬分之192，依比例根本分不到1個停車位，然系爭建
      物共有人間之分管契約，係依應有部分比例分配停車位使
      用權，並未見上訴人舉證證明之，且由系爭建物登記第一
      類登記謄本可知，共有人廖彩貴、徐薇惠、洪榮華，其應
      有部分分別為6萬分之3190、6萬分之1720，但均未取得任
      何停車位使用權，而共有人陳麗娟、黄品越、黃品豪，其
      應有部分分別僅為6萬分之54、12萬分之287、12萬分之28
      7，卻有取得停車位使用權（詳本院卷㈠第151、173、181
      頁、卷㈡第27、29頁），堪認系爭建物的應有部分比例多
      寡，與有無依分管契約取得停車位使用權，並無絕對必然
      的關係。再者，尚有共有人鄭中仁、吳速涼、徐雪坪、洪
      素英、高淑娟、孫程蘭芳、吳秀霞、李運章、張炳芬、洪
      榮華、詹秋月、吳松竺、許杏年、黃楊月娥、鄭周美月、
      周快、王漪芬、林永安、蔡淑麗、黃玉蘭、陳中全、蔡學
      燦、梁治勇、黃婉媜、呂瑞貞、廖瑞珍、宋妘婕、楊孟穎
      、江黃麗茹、張喬雅、陳妤宣、林玲華、徐郁茜、滕維仁
      等，並未依分管契約取得任何停車位使用權，是亦非系爭
      建物共有權人即有依分管契約取得停車位的使用權。
　　⒌上訴人復主張其係經由拍賣取得系爭停車位，且系爭停車
      位原本是建商的，因為建商有債務問題，被法院拍賣等語
      ，並聲請通知證人即劉許秀櫻配偶劉權到庭作證，證人劉
      權於本院雖證稱系爭建物確係其以劉許秀櫻為起造人名義
      所興建，然同時亦證稱停車位是要另外購買的，買房子與
      買停車位是分開的，但當初是如何賣停車位的，其已忘記
      ，劉許秀櫻有無因登記為系爭建物共有權人而取得停車位
      ，其要再查證等語（詳本院卷第39頁），因證人劉權就本
      院詢問事項均表示要再查證，本院乃詢問兩造是否改期詢
      問證人，惟上訴人表示再通知證人劉權到庭亦無用處，並
      捨棄再次通知證人劉權到庭。本院認為證人劉權的證詞內
      容含糊，多以要再行查證代過，且其配偶劉許秀櫻既為系
      爭不動產之前手，就系爭不動產依分管契約是否有系爭停
      車位的使用權，焉有不知或再行查證之理，且若系爭不動
      產依分管契約，有系爭停車位的使用權，則在系爭不動產
      被法院拍賣，拍賣公告並註「分管契約不明，拍定後不點
      交」時，焉有不聲明異議並要求加註有系爭停車位的使用
      權，以期提高拍賣價格之理，是證人劉權的證詞，並無法
      為上訴人有利之認定。
　　⒍綜上，上訴人雖為系爭建物共有權人，但並未能舉證證明
      有系爭停車位之使用權，其依民法第767條第1項前段規定
      ，請求温中慧、曾倉連、王鴻文分別返還系爭編號5、6、
      54號停車位，即屬無據。
（二）上訴人依民法第179條規定，請求被上訴人各自給付1萬60
      00元，及自110年10月22日起至各自返還上開停車位之日
      止按月給付2000元，有無理由？　
　　　上訴人既未能舉證證明有系爭停車位之使用權，而温中慧
      、曾倉連、王鴻文係各自基於系爭建物之共有權，並分別
      依分管契約取得系爭編號5、6、54停車位之使用權，而合
      法使用系爭編號5、6、54停車位，非無法律上之原因而受
      利益，致上訴人受有損害。從而，上訴人依民法第179條
      規定，請求被上訴人各自給付1萬6000元，及自110年10月
      22日起至各自返還上開停車位之日止按月給付2000元之相
      當於租金之不當得利，亦屬無據。
六、綜上所述，上訴人依民法第767條第1項前段規定，請求温中
    慧、曾倉連、王鴻文分別返還系爭編號5、6、54號停車位；
    及依民法第179條規定，請求温中慧、曾倉連、王鴻文各自
    給付1萬6000元，及自110年10月22日起至各自返還上開停車
    位之日止，按月給付2000元之相當於租金之不當得利，均無
    理由，均應駁回。原審駁回上訴人之訴及假執行之聲請，於
    法並無不合。上訴意旨指摘原判決不當，求予廢棄改判，為
    無理由，應予駁回其上訴。
七、本件事實已臻明確，兩造其餘攻擊防禦方法，經審酌後均與
    結果不生影響，自勿庸一一論列，併此敘明。
八、據上論結，本件上訴為無理由，爰判決如主文。
中　　華　　民　　國　　111 　年　　8 　　月　　24　　日
                民事第二庭  審判長法　官  楊國精
　　　　　　　　　　　      　　　法　官  李立傑 
　　　　　　　　　　　      　　　法　官  陳得利
正本係照原本作成。
不得上訴。
                                  書記官  王譽澄
　　　　　　　　　　　　　　　　　
中　　華　　民　　國　　111 　年　　8 　　月　　24　　日

附表：
編號  土         地       坐         落       地  目 面      積  權利範圍(應有部分) 1 縣  市 鄉鎮市區 段  小段 地    號       臺中市 北屯區 建安段   23-1   3017㎡  1萬分之45             2    建     號   基  地  坐  落     建 物 門 牌   權利範圍(應有 部分)   臺中市○○區○○段000○號   臺中市○○區○○段0000地號   臺中市○○區○○街000號地下室   6萬分之1954